臺灣臺南地方法院民事裁定
111年度消債清字第5號
債  務  人  顏弘智  

法定代理人  顏郁玲  
代  理  人  周起祥律師
上列當事人因消費者債務清理事件聲請清算，本院裁定如下：
    主  文
聲請人顏弘智自民國一百一十一年七月十四日下午四時起開始清
算程序，並命司法事務官進行本件清算程序。
    理  由
一、聲請意旨略以：聲請人即債務人顏弘智前向金融機構辦理現
    金卡，致積欠無擔保債務計新臺幣（下同）471,774元，因
    無法清償債務，乃於民國110年12月間向本院聲請前置調解
    ，惟因未有還款能力，而於110年12月21日調解不成立，因
    聲請人有不能清償債務或有不能清償之虞，復未經法院裁定
    開始更生程序或宣告破產，爰依法聲請准予裁定清算等語。
二、按「債務人不能清償債務或有不能清償之虞者，得依本條例
    所定更生或清算程序，清理其債務。」消費者債務清理條例
    （下稱消債條例）第3條定有明文。衡以消費者與金融機構
    間債之關係之發生，係依契約自由原則及相互間之信賴為基
    礎，此為社會經濟活動得以維繫及發展之重要支柱，債務人
    經濟窘迫，固不應任其自生自滅，債權人一方之利益，仍不
    能因之摒棄不顧。是債務人於協商程序中，自應本於個人實
    際財產及收支狀況，依最大誠信原則，商討解決方案。如終
    究不能成立協商，於聲請更生或清算時，法院審酌上開條文
    所謂「不能清償或有不能清償之虞」，自宜綜衡債務人全部
    收支、信用及財產狀況，評估是否因負擔債務，而不能維持
    最基本之生活條件；所陳報之各項花費，是否確屬必要性之
    支出；如曾有協商方案，其條件是否已無法兼顧個人生活之
    基本需求等情，為其判斷之準據。
三、經查：
　㈠聲請人前向金融機構辦理現金卡契約，致積欠無擔保債務計
    新臺幣（下同）471,774元，因無法清償債務，而於110年12
    月間向本院聲請前置調解，嗣因無法負擔債權人所提還款方
    案而於110年12月21日調解不成立等情，有110年12月2日前
    置調解聲請狀所附債權人清冊、財團法人金融聯合徵信中心
    前置協商專用債權人清冊、111年4月14日陳報狀所附調解不
    成立證明書等件在卷可稽(見調解卷第25、29-33頁、本院卷
    第45頁)，堪信為真實。
  ㈡聲請人因中風屬重度身心障礙者，現居於弘安護理之家，經
    本院於110年6月17日以110年度監宣字第285號裁定監護宣告
    ，每月領有臺南市社會局住宿式照護服務補助14,280元，而
    其名下有土地、田賦共3筆及投資8筆，財產總額共168,246
    元，108、109年度申報所得分別為445,938元、522,191元，
    投保於兆豐證券股份有限公司台南分公司等情，此有110年1
    2月2日前置調解聲請狀所附財產及收入狀況說明書、綜合所
    得稅各類所得資料清單及財產資料歸屬清單、勞工保險被保
    險人投保資料表、111年4月14日陳報狀所附臺南市住宿式照
    護服務補助函、弘安護理之家契約書、身心障礙證明、本院
    稅務電子閘門財產所得調件明細表、台南市政府社會局111
    年5月23日函、本院110年度監宣字第285號民事裁定暨確定
    證明書等件附卷可證(見調解卷第19-24、35-39、45-48頁、
    本院卷第33-39、51-61、71頁)。則查無聲請人有其他收入
    來源，佐以臺南市住宿式照護服務補助函，並提出本院110
    年度監宣字第285號民事裁定暨確定證明書等，尚非不可採
    信，則以每月補助14,280元作為核算其現在償債能力之基礎
    ，應能反映真實收入狀況。
  ㈢至支出部分，聲請人主張扶養母親，每月支出扶養費6,000元
    。按直系血親相互間，互負扶養之義務，民法第1114條第1
    款定有明文。查聲請人母親108、109年申報所得為90,873、
    64,087元，名下有房屋、田賦、土地共3筆，及1輛2000年出
    廠之汽車，財產總額共5,917,500元等情，有111年4月14日
    陳報狀所附戶籍謄本、本院稅務電子閘門財產所得調件明細
    表、臺南市政府社會局111年5月23日函等附卷可證(見本院
    卷第95-97、63-69、71頁)。堪認其母親名下財產尚能供維
    持生活，而無受聲請人扶養必要。至聲請人個人日常生活必
    要費用部分，審酌聲請人負債之現況，基於社會經濟活動之
    互賴及誠信，該日常生活所需費用，自應節制開支，不得有
    超越一般人最低生活標準之享受，否則反失衡平，本院依消
    債條例第64條之2第1項，參酌衛福部社會司所公告歷年最低
    生活費標準，臺南市111年度之每人每月最低生活費為14,23
    0元之1.2倍為17,076元，則聲請人每月最低生活費除有特殊
    情形並有證據證明者外，自宜以此為度，始得認係必要支出
    。聲請人主張每月個人必要生活費為26,280元，高於上開標
    準，且未釋明有較高支出之必要性，則本院認應以上開標準
    17,076元列計。
  ㈣綜上所述，以聲請人每月補助14,280元為其償債能力基準，
    扣除其每月個人必要生活費17,076元後已無所餘，顯無法清
    償聲請人目前扣除財產總額168,246元後之負債總額303,528
    元，堪認聲請人確有不能清償債務或有不能清償之虞之情事
    。從而，聲請人主張已不能清償債務，聲請本院准予清算，
    依所舉事證及本院調查結果，即無不合。
四、末按「法院開始清算程序之裁定，應載明其年、月、日、時
    ，並即時發生效力。」、「法院裁定開始更生或清算程序後
    ，得命司法事務官進行更生或清算程序，必要時得選任律師
    、會計師或其他適當之自然人或法人一人為監督人或管理人
    。」，消費者債務清理條例第83條第1項、第16條第1項分別
    定有明文。本件聲請人其目前收入及財產狀況，不能履行債
    務，未償之債務亦屬不能清償，有如上述。從而，聲請人聲
    請清算，洵屬有據，應予准許，爰命司法事務官進行本件清
    算程序。
五、依消費者債務清理條例第11條第1項、第83條第1項、第16條
    第1項，裁定如主文。
中　　華　　民　　國　　111 　年　　7 　　月　　14　　日
                      民事第四庭  法  官　李姝蒓
以上正本證明與原本無異。
本裁定不得抗告。
本裁定已於111年7月14日下午4時公告。
中　　華　　民　　國　　111 　年　　7 　　月　　14　　日
                                  書記官　張鈞雅